【裁判字號】    95,訴,1519
【裁判日期】    951227
【裁判案由】    恐嚇
【裁判全文】
臺灣高雄地方法院刑事判決              95年度訴字第1519號
公  訴  人  臺灣高雄地方法院檢察署檢察官
被      告  甲○○
選任辯護人  廖虹羚律師
上列被告因恐嚇案件，經檢察官提起公訴（95年度偵字第9817號
），本院判決如下：
    主  文
甲○○共同意圖為自己不法之所有，以恐嚇使人將本人之物交付
，累犯，處有期徒刑拾月。
    事  實
一、甲○○前因違反毒品危害防制條例案件，經本院以91年度訴
    字第506 號判處有期徒刑10月確定，其入監服刑後於93年6
    月20日縮刑期滿執行完畢而出監。
二、甲○○與乙○○（業經本院另行判決）2 人於95年3 月11日
    ，甫因各犯違反毒品危害防制條例案件，經警員先後以現行
    犯逮捕後解送臺灣高雄地方法院檢察署，經值日內勤檢察官
    於翌日（即95年3 月12日）諭知交保後釋放，詎其2 人猶不
    知悔改，竟於該日15時20分左右，在高雄市○○區○○里○○路2 號前，見丙○○與女友（下稱：丙○○等2 人）在愛
    河邊漫步，由五福橋欲往燦坤實業股份有限公司（下稱燦坤
    3C ） 愛河店方向行進，甲○○竟與乙○○共同基於恐嚇取
    財及妨害他人行使權利之犯意聯絡，推由乙○○上前叫住丙○○等2 人，乙○○先要求丙○○之女友進入燦坤3C愛河店
    ，並向丙○○恫稱：渠為竹聯幫分子，因渠等在附近被搶金
    項鍊，渠老大已經找到搶嫌，不久就會前來確認渠頸上之金
    項鍊是否即為遭搶之金項鍊等語，要求丙○○將該條金項鍊
    （價值約新台幣《下同》1 萬餘元）取下交給乙○○，並向
    丙○○恫稱：「渠老大要帶一群人過來，如果不將金項鍊給
    他，就要殺他」等語，致使丙○○心生畏懼，丙○○遂不得
    不將該金項鍊交給乙○○。甲○○旋於乙○○恐嚇丙○○時
    上前，待丙○○將該條金項鍊交給乙○○時，乙○○即以要
    將該條項鍊交給渠老大而先行逃離，逃離前並指示甲○○看
    住丙○○，甲○○旋即命令丙○○不准動，如果逃跑就要讓
    其「好看」，而以言詞脅迫方式妨害丙○○之自由離去之權
    利。嗣丙○○趁甲○○不注意之際，委託「燦坤3C」愛河店
    之店員報警，警員當場以現行犯逮捕甲○○，循線查獲。
三、案經丙○○訴由高雄市政府警察局新興分局報告臺灣高雄地
    方法院檢察署檢察官偵查起訴及聲請移送併辦。
    理由
壹、程序部分：
    本判決所引用之證據資料（詳後引證據），其中傳聞證據部
    分，縱無刑事訴訟法第159 條之1 至第159 條之4 或其他規
    定之傳聞證據例外情形，亦因被告及檢察官於言詞辯論終結
    前未聲明異議，依刑事訴訟法第159 條之5 第2 項之規定，
    本院並審酌前開陳述作成時之情況均屬正常，且與本案相關
    之待證事實具有關連性，認為適當，應得為證據。
貳、實體部分：
一、認定犯罪事實所憑之證據：
    被告甲○○固不否認於前開時、地，乙○○以前揭言詞向丙○○恫稱，致丙○○將所配戴之金項鍊交付予乙○○，並於
    乙○○離去之際接受其指示看住丙○○及其女友之事實（見
    本院卷第94-95 頁），核與證人乙○○於本院審理時、丙○○於偵查及本院審理中證述之情節相符。惟被告辯稱：我不
    知道發生何事，我沒有和乙○○共謀取得丙○○的金項鍊，
    否則乙○○得手後，我即可一同離去，何必等在現場，我也
    沒有限制丙○○的行動自由云云。經查：
  (一)被告甲○○於95年3 月12日交保當天，於乙○○表示不知何
    處可拿到毒品，且其身上亦無現金後，即邀約乙○○共同籌
    錢購買毒品，嗣甲○○騎乘機車搭載乙○○行經案發之燦坤
    3C愛河店門口時，乙○○見丙○○脖子戴有金項鍊，即囑咐
    甲○○停車，並走近被害人，甲○○應知乙○○下車要做何
    事之事實，業據證人乙○○於本院審理時結證在卷（見本院
    卷第126 頁），是被告甲○○在本件案發前既曾與乙○○討
    論如何取得購買毒品之現金，且乙○○於見丙○○戴有金項
    鋉後，即下車走近丙○○，其顯係為以不法手段取得丙○○
    配戴之金項鋉所致，故被告辯稱：不知乙○○下車做何事云
    云，並非可採。又縱令被告甲○○與乙○○未就取得丙○○
    金項鋉之恐嚇不法手段詳加討論，然此既未逸脫其2 人先前
    謀議取得購買毒品款項之外，自屬其2 人共同犯意所函括之
    範疇。
  (二)又被告甲○○於乙○○取得丙○○配戴之金項鍊後，乙○○
    即向甲○○表示要將金項鍊拿去給老大看是否是那群兄弟丟
    掉之物，並指示甲○○看住丙○○，甲○○旋向丙○○恫稱
    ：「不要亂動，否則要讓你好看」等語，而看管丙○○約10
    分鐘，丙○○嗣後趁吳順疏忽之際，示意燦坤3C愛河店服務
    台人員報警處理之事實，業據丙○○於本院審理中結證在卷
    ，其證稱：我把金項鍊交給乙○○的時候，甲○○就出現了
    ，乙○○則叫甲○○把我看住，並說他要把項鍊拿去給他的
    老大是否為他們那一群兄弟所丟掉的項鍊，甲○○他叫我不
    要亂動，否則要給我好看，甲○○看住我約10分鐘，我在的
    位置離燦坤3C愛河店的服務台很近，只要自動玻璃門打開我
    就可以看到服務台人員，我趁甲○○不注意時向服務台人員
    示意，請他們報警等語明確（見本院卷第122 頁、第123 頁
    、第124 頁）。而證人丙○○與被告甲○○既素不相識，其
    應無構詞誣陷甲○○之理，是被告甲○○確曾以脅迫之方限
    制丙○○自由離去之事實，已可確認，被告前開所辯：未限
    制被告行動自由云云，並非可採。
  (三)另被告甲○○與乙○○係95年3 月11日甫在高雄縣政府警察
    局仁武分局認識之事實，亦據證人乙○○於審理中證述甚明
    （見本院卷第131 頁），則被告甲○○與乙○○相識不久，
    衡情其應無理由幫乙○○看住丙○○之理，益證甲○○應係
    與乙○○基於共同謀取丙○○之金項鍊，始同意在場看管丙○○避免離去報警之事實，應可確認。至被告甲○○雖未與
    乙○○同時離去，然此或係因甲○○欲在場等候乙○○將金
    項鍊變賣後朋分所致，惟此尚難遽為有利被告甲○○之認定
    。綜上，被告甲○○事前與乙○○有謀取款項購買毒品之意
    思聯絡，並由乙○○取得黃明配戴之志金項鍊後，再參與阻
    止丙○○離去等情觀之，足證被告吳順與乙○○共同對丙○○恐嚇取財（金項鋉）、妨害丙○○自由離去之犯行，事證
    已臻明確，洵堪認定。
二、論罪科刑：
  (一)核被告甲○○前開恐嚇他人取得金項鍊之行為，係犯刑法第
    346 條第1 項之恐嚇取財罪，又以脅迫方式妨害被害人丙○○自由離去之行為，係犯刑法第304 條第1 項之強制罪。
  (二)按刑法於94年2 月2 日經總統令修正公布，於95年7 月1 日
    施行，刑法第28條共犯修正施行前規定「2 人以上共同實施
    犯罪之行為者，皆為正犯」，修正施行後規定「2 人以上共
    同實行犯罪之行為者，皆為正犯」，就共同正犯實質意涵與
    範圍並未因此而有變動，自非屬犯罪後法律有變更，而僅為
    純文字修正，本無新舊法比較適用之問題，而應依一般法律
    適用原則，適用裁判時法（最高法院5599號判決意旨參照）
    。是本件被告甲○○與乙○○就上揭犯罪事實欄二所示之恐
    嚇取財及強制犯行，有犯意聯絡及行為分擔，應依現行刑法
    第28條之規定，論以共同正犯。
  (三)次按刑法第55條牽連犯之規定，於前開刑法修正時刪除，而
    犯一罪而其方法或結果之行為，均在新法施行前者，新法施
    行後，應依新法第2 條第1 項之規定，適用最有利於行為人
    之法律（參見最高法院95年度第8 次刑事庭會議決議五）。
    因而比較新、舊法結果，被告前開恐嚇取財罪及強制罪2 罪
    ，有方法目的之牽連關係，如分論併罰顯較以牽連犯論以一
    罪為不利，自應依刑法第2 條第1 項前段規定，依舊法規定
    有關牽連犯之規定，從一重之恐嚇取財罪論斷。
  (四)又刑法第47條關於累犯之規定亦有修正，將原規定：「受有
    期徒刑之執行完畢，或受無期徒刑或有期徒刑一部之執行而
    赦免後，5 年以內再犯有期徒刑以上之罪者，為累犯，加重
    本刑至二分之一。」，修正為第47條第1 項：「受徒刑之執
    行完畢，或一部之執行而赦免後，5 年以內故意再犯有期徒
    刑以上之罪者，為累犯，加重本刑至二分之一。」。查本件
    被告甲○○曾有如事實欄一所示之前科，此有臺灣高等法院
    被告前案紀錄表1 份在卷可佐，其於前開有期徒刑執完畢後
    5 年之內，故意再犯本件有期徒刑以上之罪，不論依修正前
    之刑法第47條，或修正後之刑法第47條第1 項之規定，均構
    成累犯，對被告甲○○而言並無有利或不利之情形，自不生
    新舊法比較之問題，應逕依修正後之刑法第47條第1 項，論
    以累犯，並加重其刑。
  (五)另檢察官起訴書雖認被告甲○○與乙○○，以言詞脅迫之方
    式妨害丙○○自由離去之行為，係另行起意犯刑法第302 條
    第1 項之剝奪行動自由罪，然依起訴書犯罪事實欄所載，被
    告甲○○與乙○○並未以私行拘禁或其他非法方法剝奪黃志
    明之行動自由，顯與刑法第302 條第1 項之構成要件不符，
    檢察官就此部分容有誤會，惟起訴之基本事實同一，爰依法
    變更起訴法條。又被告甲○○與乙○○2 人共同妨害黃志明
    自由離去，顯係為確保順利取得丙○○之金項鍊所致，自與
    被告甲○○與乙○○2 人共同對丙○○恐嚇取財犯行，有方
    法目的關係，為刑法修正前之牽連犯，檢察官認係另行起意
    而予分論併罰，亦有誤會，附此敘明。
  (六)爰審酌被告正值青壯，不思以正當方式賺取金錢，竟貪圖不
    法利益，藉詞恐嚇被害人交付財物，危害社會治安非微，行
    為實有不當，且犯後不知坦承犯行，態度難認良好，惟考量
    其未實際獲有利益，參與犯罪之情節，及其犯罪之動機、目
    的、生活情狀等一切情狀，認檢察官請求對被告甲○○宣告
    有期徒刑2 年6 月，實屬過重，爰酌情量處如主文所示之刑
    ，以資懲儆。
據上論斷，應依刑事訴訟法第299 條第1 項前段、第300 條，刑
法第2 條第1 項前段、刑法第28條、第346 條第1 項、第304 條
第1 項、第47條第1 項、修正前第55條，罰金罰鍰提高標準條例
第1 條前段，判決如主文。
本案經檢察官丁○○到庭執行職務。
中    華    民    國    95    年    12    月    27    日
                  刑事第八庭    審判長法  官  李政庭
                                      法  官  王俊彥
                                      法  官  李育信
以上正本證明與原本無異。
如不服本判決，應於收受送達後10日內向本院提出上訴書狀。
中    華    民    國    95    年    12    月    27    日
                                      書記官  廖佳玲
附錄本案論罪科刑法條：
中華民國刑法第346條第1項
意圖為自己或第三人不法之所有，以恐嚇使人將本人或第三人之
物交付者，處6 月以上5 年以下有期徒刑，得併科1 千元以下罰
金。
中華民國刑法第304 條第1項
以強暴、脅迫使人行無義務之事或妨害人行使權利者，處3 年以
下有期徒刑、拘役或3 百元以下罰金。


司法院資訊處製作；財團法人民間司法改革基金會備份。
